【裁判字號】    92,訴,1813
【裁判日期】    920523
【裁判案由】    清償借款等
【裁判全文】
臺灣臺北地方法院民事判決                  九十二年度訴字第一八一三號
    原      告  合作金庫銀行股份有限公司
    法定代理人  乙○○
    訴訟代理人  甲○○
                姚連
    被      告  丙○○
右當事人間請求清償借款事件，本院判決如左：
    主      文
被告應給付原告新台幣貳佰拾貳萬玖仟柒佰壹拾捌元，及自民國九十一年四月三十
日起至清償日止，按年息百分之七點九九五計算之利息，並自民國九十一年五月三十
一日起至清償日止，其逾期在六個月以內者，按上開利率百分之十，逾期超過六個月
以上部分，按上開利率百分之二十計算之違約金。
訴訟費用由被告負擔。
    事      實
甲、原告方面：
一、聲明：除假執行擔保金額外，如主文第一項所示。
二、陳述：訴外人李文華以被告為連帶保證人，於民國八十三年十一月三十日向原告
    借用新台幣（下同）二百九十萬元，約定分期攤還，期限二十年，利息按年息百
    分之十點五五計算，且應自八十三年十一月三十日起算，第一次繳納本息日為八
    十三年十二月三十日，嗣後以每月為一期繳納乙次，共分二四○期本息平均攤還
    ，逾期清償在六個月以內者，按上開利率百分之十，超過六個月者，按上開利率
    百分之二十計付違約金，清償期為民國一百零三年十一月三十日。詎李文華僅繳
    付利息至九十一年四月二十九日止，依兩造簽訂之借據及其他約定事項第五條第
    一款之約定，應視為全部到期，尚有如主文第一項所示之本利尚未清償，屢向被
    告催討，均置之不理，為此依民法第七百三十九條及第七百四十條連帶保證之法
    律關係提起本件訴訟。
三、證據：提出借據、其他約定書、放款帳務資料查詢單及基本放款利率變動表為證
    。
乙、被告方面：
一、聲明：駁回原告之訴。
二、陳述略以：對於前開借據之簽名及印章之真正，固不爭執，惟李文華曾有提及要
    更改原契約，要求原告降息乙事，其並於九十年十月八日以存證信函向原告表示
    不再擔任李文華之連帶保證人等語。
三、證據：提出存證信函為證。
    理      由
一、本件原告起訴主張：李文華以被告為連帶保證人，於八十三年十一月三十日向原
    告借用二百九十萬元，約定分期攤還，期限二十年，利息按年息百分之十點五五
    計算，且應自八十三年十一月三十日起算，第一次繳納本息日為八十三年十二月
    三十日，嗣後以每月為一期繳納乙次，共分二四○期本息平均攤還，逾期清償在
    六個月以內者，按上開利率百分之十，超過六個月者，按上開利率百分之二十計
    付違約金，清償期為民國一百零三年十一月三十日。而李文華僅繳付利息至九十
    一年四月二十九日止，依兩造簽訂之借據及其他約定事項第五條第一款之約定，
    應視為全部到期，尚有如主文第一項所示之本利尚未清償，爰依民法第七百三十
    九條及第七百四十條連帶保證之法律關係提起本件訴訟等語。被告則以：前開借
    據之簽名及印章之真正，其固不爭執，惟李文華曾有提及要更改原契約，要求原
    告降息乙事，其並於九十年十月八日以存證信函向原告表示不再擔任李文華之連
    帶保證人等語，資為抗辯。
二、本件經本院於九十二年五月九日整理並協議簡化爭點及不爭執點（見本院九十二
    年五月九日言詞辯論筆錄），是以本院僅就兩造協議簡化之爭點及不爭執點為審
    究，合先敘明。
三、經查：李文華以被告為連帶保證人，於八十三年十一月三十日向原告借用二百九
    十萬元，約定分期攤還，期限二十年，利息按年息百分之十點五五計算，且應自
    八十三年十一月三十日起算，第一次繳納本息日為八十三年十二月三十日，嗣後
    以每月為一期繳納乙次，共分二四○期本息平均攤還，逾期清償在六個月以內者
    ，按上開利率百分之十，超過六個月者，按上開利率百分之二十計付違約金，清
    償期為民國一百零三年十一月三十日。而李文華僅繳付利息至九十一年四月二十
    九日止，依兩造簽訂之借據及其他約定事項第五條第一款之約定，應視為全部到
    期，尚有如主文第一項所示之本利尚未清償等情，有原告提出之借據、其他約定
    書、放款帳務資料查詢單及基本放款利率變動表為證，且為被告所不爭執，堪信
    此部分之事實為真正。
四、本件經兩造協議簡化之爭點為：被告於九十年十月八日以存證信函向原告表示不
    再擔任李文華之連帶保證人，其是否仍應依原定之保證契約負連帶保證之責？茲
    述之如下：
（一）按稱保證者，謂當事人約定，一方於他方之債務人不履行債務時，由其代負履
      行責任之契約，民法第七百三十九條定有明文。又保證契約乃債權人與保證人
      間締結之契約，依契約一般之原則，非得相對人之同意，不能解除（參照最高
      法院十九年上字第三四七號判例）。
（二）本件被告雖辯稱：其已於九十年十月八日以存證信函向原告表示不再擔任李文
      華之連帶保證人等語，惟原告並未同意被告解除上揭之契約（見本院九十二年
      五月九日言詞辯論筆錄），揆諸上開判例意旨，本件保證契約，自未因被告前
      揭之意思表示而解除，被告仍應負保證之責，被告之所辯，顯係誤會，應不足
      採。
五、按借用人應於約定期間內，返還與所借用物種類、品質、數量相同之物。又保證
    債務，除契約另有訂定外，包含主債務之利息、違約金、損害賠償及其他從屬於
    主債務之負擔；另連帶債務之債權人，得對債務人中之一人或數人或全體同時或
    先後請求全部或一部之給付；民法第四百七十八條、第七百四十條、第二百七十
    三條第一項分別定有明文。本件李文華向原告借款後，未按期攤還本息，依兩造
    簽訂借據及其他約定事項第五條第一款之約定，喪失其期限利益，而被告為李文
    華之連帶保證人，已如上述，從而，原告依連帶保證契約之法律關係，請求被告
    給付如主文第一項所示之借款、利息及違約金，即無不合，應予准許。
六、結論：本件原告之訴，為有理由，依民事訴訟法第七十八條，判決如主文。
中      華      民      國    九十二    年      五      月    二十三    日
                                            民事第一庭法      官  陳邦豪
右為正本係照原本作成
如對本判決上訴，須於判決送達後廿日內向本院提出上訴狀
中      華      民      國    九十二    年      五      月    二十三    日
                                                      法院書記官  蘇靖雅


司法院資訊處製作；財團法人民間司法改革基金會備份。
